【裁判字號】    89,訴,2274
【裁判日期】    891128
【裁判案由】    違反槍砲彈藥刀械管制條例等
【裁判全文】
臺灣高雄地方法院刑事判決                        八十九年度訴字第二二七四號
    公  訴  人  臺灣高雄地方法院檢察署檢察官
    被      告  乙○○
    指定辯護人  本院公設辯護人  丙○○
右列被告因違反槍砲彈藥刀械管制條例等案件，經檢察官提起公訴（八十九年度偵字
第一六二八七號），本院判決如左：
    主  文
乙○○未經許可，持有其他可發射子彈，具有殺傷力之改造手槍，累犯，處有期徒刑
壹年陸月，併科罰金新臺幣參萬陸仟元，罰金如易服勞役，以參佰元（即新臺幣玖百
元）折算壹日，扣案之改造手槍壹把（槍枝管制編號為0000000000號，含
彈匣壹個）及制式九釐米子彈參顆均沒收；又以加害生命之事，恐嚇他人致生危害於
安全，累犯，處有期徒刑捌月；應執行有期徒刑貳年，併科罰金新臺幣參萬陸仟元，
罰金如易服勞役，以參佰元（即新臺幣玖佰元）折算壹日，扣案之改造手槍壹把（槍
枝管制編號為0000000000號，含彈匣壹個）及制式九釐米子彈參顆均沒收
。
    事實
一、乙○○前曾犯有殺人未遂、肅清煙毒條例、賭博等案件，民國八十三年間，復因
    違反肅清煙毒條例案件，經本院判處有期徒刑三年三月，復經台灣高等法院高雄
    分院撤銷改判為有期徒刑二年確定，並於八十四年十二月三十日起假釋交付保護
    管束出獄，而於八十六年一月三日假釋保護管束期滿以執行完畢論。詎仍不知悔
    改，未經許可，於八十九年五月中旬某日利用電腦網路訂貨，並以價金匯入特定
    帳戶之方式，向不詳姓名之人以新台幣（下同）三萬四千元之代價，購得具有殺
    傷力且可發射子彈之改造玩具手槍（槍枝管制號碼：0000000000，含
    彈匣一個）一把、具殺傷力制式九釐米子彈四顆（其中一顆已供試射業已擊發無
    殺傷力），而無故持有上開槍彈。嗣於八十九年七月十九日下午九時三十分許，
    無故攜帶上開槍彈，在高雄市三民區○○○路五十五號「金都旅社」，因召妓問
    題而甲○○發生口角，竟持上開槍彈，將子彈上膛及拉槍機，竟基於恐嚇之犯意
    ，出言表示要許女不要太囂張，否則要讓許女死得很難看等語對許女實施恐嚇，
    使許女心生畏懼，立即報警而當場查獲，並扣得上開具殺傷力且可發射子彈之改
    造玩具手槍（槍枝管制號碼0000000000號，含彈匣一個）一把、具殺
    傷力制式九釐米子彈四顆。
二、案經高雄市政府警察局三民第一分局報請臺灣高雄地方法院檢察署檢察官偵查起
    訴。
    理  由
一、右揭事實，迭據被告乙○○於警訊、偵查時供承不諱，惟於本院審理時始對於恐
    嚇一事矢口否認，辯稱伊只有以三字經辱罵甲○○，並對許女表示不要囂張等語
    ，沒有說要她死得很難看等語置辯，經查上揭事實被告於警偵訊中均坦承不諱，
    而證人甲○○於偵訊及本院審理時亦皆證述被告確有拿出手槍，並將子彈上膛及
    拉槍機，對其表示不要太囂張否則要讓她死得很難看等情，而被告於本院審理時
    亦坦承確有拿出手槍及表示要許女不要太囂張，是以，被告所辯，顯屬事後卸責
    之詞，不足採信。此外，扣案之手槍及子彈經送驗鑑定結果，業據內政部警政署
    刑事警察局以性能檢驗法及試射法，鑑驗認送驗手槍（槍枝管制編號：0000
    000000）係仿ＧＬＯＣＫ半自動手槍製造之金屬玩具手槍更換土造金屬槍
    管改造而成，機械性能良好，可擊發適用子彈，認具殺傷力，送驗子彈四顆，係
    制式口徑九釐米之半自動手槍子彈，經試射一顆，可擊發手槍，均具有殺傷力之
    事實，復據內部政警政署刑事警察局八十九年八月四日刑鑑字第一○五八六七號
    鑑驗通知書一紙在卷可稽，顯見被告確有非法持有手槍及子彈行為至明，被告此
    部分自白與事實相符，堪信為真實。本件事證明確，被告犯行洵堪認定。
二、核被告所為，係犯槍砲彈藥刀械管制條例第十一條第四項之未經許可持有其他可
    發射子彈具有殺傷力之手槍罪及同條例第十二條第四項之未經許可持有子彈罪、
    刑法第三百零五條之恐嚇罪。被告等同時持有手槍及子彈，為一個持有之行為而
    犯二種罪名，應依刑法第五十五條想像競合犯之規定，從一重論以未經許可持有
    其他可發射子彈具有殺傷力之手槍罪。公訴人認被告等持有上開手槍行為，係犯
    同條例第十條第三項之意圖犯罪而持有改造模型槍罪，惟該條所謂「模型槍」之
    槍枝客體，係指原設計非供殺敵、獵物，而使用特殊（空包）子彈，可供田徑比
    賽起始信號或供以嚇退野獸，或供射擊訓練等用途之金屬材質「槍枝」，如係改
    造模型槍以外，具殺力之其他槍枝，仍應屬「其他可發射金屬子彈具有殺傷力之
    各式槍」範圍，且須持有之初，即供犯罪使用之意圖，嗣後臨時起意，持該手槍
    另犯他罪，應併合處罰，不得因係持有手槍犯之者，而認有牽連關係，最高法院
    七十四年度第五次刑事庭會議足資參照。而公訴人於起訴事實欄亦未有認定被告
    持有之初即係為犯罪之用，又被告最初持槍彈時亦難以想像於二個月後會與許女
    發生口角，而持之使用，是以，公訴人起訴法條尚有誤會，應予變更。又公訴人
    漏未對於被告持有子彈之行為為論罪，為此部分公訴人已載明於事實欄且與論罪
    科刑部分有想像競合犯之裁判上一罪關係，已如前述，本院自得一併審酌。被告
    所犯上開槍砲彈藥刀械管制條例未經許可持有其他可發射子彈具有殺傷力之手槍
    罪及刑法第三百零五條之恐嚇罪二罪間，犯意各別，罪名不同，應分論併罰。末
    查乙○○前曾犯有殺人未遂、肅清煙毒條例、賭博等案件，民國八十三年間，復
    因違反肅清煙毒條例案件，經本院判處有期徒刑三年三月，復經台灣高等法院高
    雄分院撤銷改判為有期徒刑二年確定，並於八十四年十二月三十日起假釋交付保
    護管束出獄，而於八十六年一月三日假釋保護管束期滿以執行完畢論，此有台灣
    高雄地方法院檢察署刑案資料查註紀錄表一份在卷可徵，被告於刑之執完畢後，
    五年以內再犯本件有期徒刑以上之罪，為累犯，均應依刑法第四十七條規定加重
    其本刑。爰審酌被告於犯罪後坦認部分犯行，尚具悔意，犯罪後態度尚佳，惟其
    持有改造手槍，對被害人實施恐嚇犯行，對被害人所肇致之震懾及危害，不可謂
    輕等一切情狀，分別量處如主文所示之刑，並就罰金部分諭知易服勞役之折算標
    準，暨定其應執行之刑，以資懲儆。又依同條例第十九條第一項雖規定應於刑之
    執行完畢或赦免後，令入勞動場所，強制工作三年，惟是項規定，不問對行為人
    有無預防矯治其社會危險性之必要，一律宣付強制工作三年，限制其中不具社會
    危險性之受處分人之身體、自由部分，其所採措施與所欲達成預防矯治之目的及
    所需程度，不合憲法第二十三條所定之比例原則，是犯上開條例第十九條所定之
    罪，不問對行為人有無預防矯治其社會危險性之必要，一律宣付強制工作三年之
    部分，應自八十七年十二月十八日起停止適用，業經司法院大法官會議釋字第四
    七一號解釋在案。被告等於本件犯罪之前，並無類似前科，足認被告並無刑法第
    九十條第一項之犯罪之習慣或以犯罪為常業或因遊蕩或懶惰成習而犯罪之情形，
    因認被告並無強制工作之必要，故不必另予諭知被告於刑之執行完畢或赦免後，
    令入勞動場所，強制工作三年。扣案之改造玩具手槍一枝（含彈匣一個）及具殺
    傷力子彈三顆，均為違禁物，乃依刑法第三十八條第一項第一款宣告沒收。而扣
    案子彈其一經鑑定試射，業已擊發而無殺傷力，亦非違禁物，故均不宣告沒收。
據上論斷，應依刑事訴訟法第二百九十九條第一項前段、第三百條、槍砲彈藥刀械管
制條例第十一條第四項、第十二條第四項、刑法第十一條前段、第三百零五條、第五
十五條、第四十二條第二項、第四十七條、第三十八條第一項第一款、第五十一條第
五款，罰金罰鍰提高標準條例第一條前段、第二條，現行法規所定貨幣單位折算新台
幣條例第二條，判決如主文。
中        華        民        國    八十九    年     十一   月  二十八  日
                                  臺灣高雄地方法院刑事第二庭
                                      法  官  廖  建  瑜
右正本證明與原本無異。
如不服本判決，應於判決送達後十日內，向本院提出上訴狀。
                                      書記官  歐  文  政
中    華    民    國      八十九      年      十二      月      一      日
附錄本案論罪科刑法條全文
槍砲彈藥刀械管制條例第十一條第四項：
未經許可持有、寄藏或意圖販賣而陳列第一項所列槍砲者，處一年以上七年以下有期
徒刑，併科新台幣七百萬元以下罰金。
槍砲彈藥刀械管制條例第十二條第四項：
未經許可持有、寄藏或意圖販賣而陳列子彈者，處五年以下有期徒刑，併科新台幣三
百萬元以下罰金。


司法院資訊處製作；財團法人民間司法改革基金會備份。
